【裁判字號】    99,再易,27
【裁判日期】    990730
【裁判案由】    再審之訴
【裁判全文】
臺灣高雄地方法院民事判決              99年度再易字第27號
再審原告    甲○○
再審被告    丙○○
            乙○○
上列當事人間請求損害賠償事件，再審原告對於民國99年4 月30
日本院98年度簡上字第292 號簡易訴訟程序第二審確定判決，提
起再審之訴，本院判決如下：
    主  文
再審之訴駁回。
再審訴訟費用由再審原告負擔。
    理  由
一、按再審之訴，應於30日之不變期間內提起。前項期間，自判
    決確定時起算，判決於送達前確定者，自送達時起算，其再
    審之理由發生或知悉在後者，均自知悉時起算，民事訴訟法
    第500 條第1 項、第2 項分別定有明文。經查，兩造前因請
    求損害賠償事件，經本院以98年度簡上字第292 號為簡易訴
    訟程序第二審判決後，因不得上訴，於民國99年4 月30日確
    定（下稱原確定判決），並於99年5 月7 日送達予再審原告
    收受，而再審原告於同年6 月4 日提起本件再審之訴，經核
    尚未逾前揭法定不變期間，故本件再審之訴程序合法，合先
    敘明。
二、再審意旨略以︰再審被告在坐落高雄市新興區○○○路7 號
    公寓（下稱系爭公寓）1 樓公共樓梯間任意棄置2 包垃圾，
    妨礙伊公寓財產權、居住自由權及生命健康權益，伊乃張貼
    公告：「如照片所示之二袋垃圾，棄置於該公共樓梯間已逾
    三日，其已發出惡臭，為維全體住戶居家環境整潔，避免因
    於此滋生病媒蚊，特此告示置放該物之人，逕行於五日內將
    其移除，否當於公告揭示起算第十日後，委請清潔公司代為
    清理，該清理行為係為本公寓住戶公共利益，故該費用由全
    體住戶分擔之。亦請各住戶勿隨意將垃圾、廚餘、廢棄物放
    置於此，以維公共環境衛生整潔。」等語（下稱系爭公告）
    ，核屬依民法第149 條第1 項、第803 條，公寓大廈管理條
    例第16條第1 、2 、5 項、第10條第2 項，社會秩序維護法
    第91條第4 款，廢棄物清理法第11條第1 款、第12條、第50
    條第1 款等法令之行為，且公告內容屬中性，未指名道姓，
    再審被告自行對號入座，而感到名譽受到侵害，僅為其主觀
    認定，第三人既無從於公告內容及照片得知放置該垃圾者為
    何人，自難認再審被告之人格社會評價受到貶損。況再審被
    告任意棄置垃圾，係違法在先，依禁反言法理、不潔的手抗
    辯原則，應不得請求損害賠償。再者，公告內容所指「二袋
    垃圾」、「已放置逾三日」、「已發出惡臭」等語，與現場
    照片相符，依司法院釋字第509 號解釋及最高法院96年度台
    上字第928 號、96年度台上字第2748號判決意旨所揭櫫之「
    真實惡意」原則，不成立侵權行為，原確定判決卻認公告係
    侵權行為而判令賠償，顯有民事訴訟法第496 條第1 項第1
    款適用法規顯有錯誤之再審事由。另外，再審被告丙○○根
    本不在臺灣時報社股份有限公司（下稱臺灣時報）上班，僅
    係特約記者，全年所得才新臺幣（下同）42,500元，且美華
    報導早已於89年停刊等情，有臺灣時報社99年4 月16日（99
    ）台時發經字第025 號函、再審被告丙○○98年度之各類所
    得扣繳暨免扣繳憑單及訴外人張宜文於銘傳大學傳播管理研
    究所之碩士論文等證據足以證明，原確定判決認定「另上訴
    人丙○○是資深新聞工作者，曾擔任報社之副主任及美華報
    導雜誌之副總編輯，現任職台灣時報南部新聞中心，名下有
    股票及報社等投資款共5 筆，上訴人乙○○大學畢業後曾先
    後擔任老師、美華報導雜誌撰述委員，名下有土地、房屋及
    股票等投資共4 筆」云云，其認定事實自有違誤，而有民事
    訴訟法第497 條之再審事由。為此爰依本法第496 條第1 項
    第1 款及第497 條規定，提起再審等語。並聲明：(一)原確定
    判決關於再審原告敗訴、應各給付再審被告3,000 元，及均
    自98年4 月23日起至清償日止，按週年利率5%計算之利息部
    分均廢棄。(二)前開廢棄部分，再審被告第二審上訴駁回。
三、惟按適用法規顯有錯誤者，當事人得以再審之訴對於確定終
    局判決聲明不服，民事訴訟法第496 條第1 項第1 款固定有
    明文。然所謂適用法規顯有錯誤者，係指就確定之事實所為
    法律上判斷，顯然不合於法律規定，或與司法院現尚有效之
    大法官會議解釋，或最高法院現尚有效之判例，顯然違反者
    而言，並不包括消極的不適用法規，或漏未斟酌證據及認定
    事實錯誤之情形在內，若再審意旨所指各節，核屬事實審法
    院取捨證據並參酌行政規章規定，認定事實之職權行使範圍
    ，則確定判決以第二審判決確定之事實所為法律上之判斷，
    尚難謂適用法規顯有錯誤（最高法院63年台上字第880 號判
    例及79年度台再字第105 號判決意旨可供參照）。本件再審
    原告主張其所張貼之公告，係依法令之行為，且公告內容為
    中性亦未指名道姓，第三人無從於公告及照片中得知放置者
    為何人，無成立侵權行為之可能，原確定判決卻認係侵權行
    為而判令賠償，有「適用法規顯有錯誤」之再審事由云云。
    經查，原確定判決所認定之事實，為從再審被告所棄置之透
    明塑膠袋中有多封廣告信件，他人可一望即知係再審被告丙
    ○○所有之物，此外，再審原告復未能就系爭公告中所記載
    「二袋垃圾」、「已放置逾三日」、「已發出惡臭」係屬真
    實等對其有利之事實負舉證責任，因而斟酌全辯論意旨及調
    查證據結果，認定再審原告係故意於系爭公告中以「二袋垃
    圾」、「已放置逾三日」、「已發出惡臭」等不實內容，公
    諸於全體住戶週知，並以此確認之事實適用法律，認為再審
    原告係故意侵害再審被告之名譽權等情，核屬調查證據，認
    定事實之範圍，且其調查證據亦於論理及經驗法則內為取捨
    ，誠難認有何違誤，亦無違反司法院釋字第509 號解釋所揭
    櫫之「真實惡意」原則。次查，再審意旨所指各節，既屬事
    實審法院取捨證據後，認定事實之職權行使範圍，縱原確定
    判決認定事實有誤，揆諸前揭說明，亦難謂適用法規顯有錯
    誤。再者，為維護居家環境衛生，公告要求住戶勿隨意棄置
    垃圾，固無不法，然若逾此範圍，利用公告機會散播不實事
    項，而使他人社會上評價受到減損，即有侵害他人名譽，應
    負侵權行為損害賠償責任。故再審原告主張其公告行為係依
    法令之行為云云，容有誤會。
四、再按對於簡易訴訟程序之第二審確定終局裁判，如就足影響
    於裁判之重要證物，漏未斟酌者，亦得提起再審之訴或聲請
    再審，固亦為民事訴訟法第43 6條之7 所明定。惟所謂「就
    足影響於判決之重要證物，漏未斟酌」，係指於簡易訴訟程
    序之第二審言詞辯論終結前，已經存在並已為聲明之證據，
    第二審並未認為不必要而仍忽略證據聲明未為調查，或已為
    調查而未就其調查之結果予以判斷者，且該證據須足以影響
    判決結果而言。本件再審原告主張原確定判決誤認再審被告
    丙○○為臺灣時報記者，且美華報導早已停刊等事實，而有
    民事訴訟法第497 條之再審事由（正確條文應為同法第436
    條之7 ，再審原告雖誤載，但不影響其主張之再審事由內容
    ）云云，並提出上開函文、扣繳憑單及碩士論文為據。然查
    ，原確定判決全卷宗，未見再審原告於簡易訴訟程序之第二
    審言詞辯論終結前提出前揭證據，則本院自無漏未斟酌可言
    。又原確定判決於酌定精神慰撫金金額時，已令兩造提出與
    身份、地位、教育程度、經濟狀況及再審被告所受之精神痛
    苦程度等一切情狀，提出相關證據，本院亦職權調閱兩造之
    財產清冊，再審原告於原第二審法院98年12月3 日之準備程
    序中均表示無意見等語（原第二審卷第137 頁），則原確定
    判決依上開資料酌定精神慰撫金金額，自屬合法妥當。況細
    觀上開函文：「佟員（按係指再審被告丙○○）非屬本報正
    式員工，實為一年一聘之特約記者…。」；碩士論文：「20
    00年有…美華報導…等雜誌停刊。」等內容，與原確定判決
    所指再審被告丙○○「現任職台灣時報南部新聞中心」、再
    審被告乙○○「大學畢業後曾先後擔任老師、美華報導雜誌
    撰述委員」乙節不相違背，尚難謂足以影響原確定判決之結
    果，是再審原告此部分之主張，洵屬無據。
五、末按再審之訴顯無再審理由者，得不經言詞辯論，以判決駁
    回之，民事訴訟法第502 條第2 項定有明文。原確定判決既
    無再審原告所主張之適用法規顯有錯誤及就足影響於裁判之
    重要證物漏未斟酌之情事，則本件再審顯無理由，爰不經言
    詞辯論，逕以判決駁回之。
六、結論：本件再審之訴顯無理由，依民事訴訟法第502 條第2
    項、第78條，判決如主文。
中    華    民    國    99    年    7     月   30    日
                      民事第五庭審判長法  官  李昭彥
                                      法  官  洪榮家
                                      法  官  蘇姿月
以上正本證明與原本無異。
本判決不得上訴。
中    華    民    國    99    年    7     月    30    日
                                      書記官  林秀敏

司法院資訊處製作；財團法人民間司法改革基金會備份。
